【裁判字號】    90,上訴,189
【裁判日期】    900411
【裁判案由】    偽證
【裁判全文】
臺灣高等法院臺南分院刑事判決              九十年度上訴字第一八九號      Ｇ
      上  訴  人  臺灣雲林地方法院檢察署檢察官
      被      告  丙  ○  ○
      右  一  人
      選任辯護人  簡  承  佑  律師
右上訴人因被告偽證案件，不服臺灣雲林地方法院八十九年度訴字第三一八號中華民
國八十九年十一月十四日第一審判決（起訴案號：臺灣雲林地方法院檢察署八十八年
度偵字第五七０二號、八十九年度偵字第二０九八號），提起上訴，本院判決如左：
      主      文
上訴駁回。
      理      由
一、公訴意旨略以：丙○○及甲○○明知案外人張明華委託丙○○賣予甲○○之砂石
    約有四、五萬多立方米，其二人為使張明華免於侵占罪嫌之追訴，竟基於犯意聯
    絡，於臺灣雲林地方法院檢察署八十八年度偵字第九四四號偵查中及臺灣雲林地
    方法院八十八年度易字第八九五號審理中，具結後證稱「丙○○僅挖取一萬七千
    一百九十立方米砂石賣與甲○○」，因認丙○○、甲○○共同涉犯刑法第一百六
    十八條偽證罪嫌云云。
二、按犯罪事實，應依證據認定之，無證據不得推定犯罪事實；又不能證明被告犯罪
    者，應諭知無罪之判決，刑事訴訟法第一百五十四條、第三百零一條第一項分別
    定有明文。又認定犯罪事實，所憑之證據，雖不以直接證據為限，間接證據亦包
    括在內，然無論直接或間接證據，其為訴訟上之證明，須於通常一般之人均不致
    於有所懷疑，而得確信其為真實之程度者，始得據之為有罪之認定，倘其證明尚
    未達到此一程度，而有合理性懷疑之存在時，即無從為有罪之認定，此亦有最高
    法院七十六年臺上字第四九八六號判例可資參照。又告訴人之告訴，本以使被告
    受刑事訴追為目的，故其陳述是否與事實相符，自應調查其他證據，以資審認，
    苟其所為攻擊之詞，尚有瑕疵，則在此瑕疵未予究明以前，即不能遽採為斷罪之
    基礎，最高法院五十二年台上字第一三００號、六十一年台上字第三０九九號判
    例亦可供參照。
三、本件公訴人認被告丙○○及甲○○二人涉犯刑法第一百六十八條之偽證罪嫌，無
    非以被告甲○○與證人乙○○於八十七年十月二十九日晚上七時許之對話，談及
    被告丙○○挖取交予被告甲○○之砂石合計「約有四萬多立方米或五萬多立方米
    」之多，並有授權書、錄音帶及譯文在卷可稽，此與被告丙○○及甲○○在臺灣
    雲林地方法院檢察署八十八年度偵字第九四四號偵查中及原審法院八十八年度易
    字第八九五號審理中，具結證述「僅挖取一萬七千一百九十立方米砂石」等語不
    符，為其所憑論據。
四、訊之被告丙○○及甲○○均堅決否認有何偽證之犯行，被告丙○○辯稱：伊共挖
    了四天，總共交予甲○○一萬七千多立方米的砂石等語；被告甲○○辯稱：伊向
    乙○○說的意思是乙○○都沒有出面，如果要說四、五萬立方米都可以，且伊與
    乙○○之對話，並非全程錄音，是被乙○○節錄下來的等語。
五、經查：
  (一)被告丙○○在臺灣雲林地方法院檢察署八十八年度偵字第九四四號案件，於八十
    八年二月二十二日偵查中供稱：「．．．我於是在去年十月上旬分四天在右開堆
    放砂石處，先後挖了一千一百四十六車次的砂石，合計一萬七千一百九十立方米
    給甲○○運走。其中一萬立方米就交給甲○○沒有付錢，這部分我也沒收取十元
    的挖土機費用。另外甲○○所載走的七千一百九十立方米，我則以每立方米六十
    五元賣給甲○○，得款四十六萬七千三百五十六元，扣除我應得的挖土機費用七
    萬一千九百元及張明華先前欠我的十七萬元，我還應將代為出售砂石的款項二十
    二萬五千四百五十元還給張明華。其中三萬元開支票給他，另外付十五萬元現金
    給他。以上十八萬元他有簽收，其餘四萬五千四百五十元我是拿現金給張明華，
    但沒有簽單據」（詳偵查卷第十頁）等語，核與被告甲○○於該案同日所供稱：
    「．．．乙○○在八十六年間會同張明華到我家要用一萬立方米的砂石來抵欠我
    的債務，起初我不同意，後來到去年九月間，因乙○○堆放砂石處（就在順昱砂
    石行旁）被大水沖刷流失，我怕剩下的砂石也被沖走，所以就簽應了。當時丙○○就拿了張明華的授權書說要將一萬立方米砂石交給我，並將其餘的以每立方六
    十五元賣給我，我同意後就由我叫車子去運，其中一萬立方米不用付錢，其餘七
    千一百九十立方米以每立方米六十五元購得，乙○○帶張明華二次到我家時，有
    提到乙○○已將砂石賣給張明華，瑞文公司又授權丙○○代為出售，所以我才願
    意向丙○○代為購買砂石」（詳偵查卷第十一頁）等語相符，亦與證人即甲○○
    之會計梁瓊文於原審法院八十九年十月三十一日審理時，到庭結證稱：「丙○○
    在八十七年九、十月左右有進料給我們公司一次，但其確實之時間我無法確定，
    印象中該次進料約有一千一百多臺，一臺約十六米左右」、「當時老板對我說這
    是薛先生進的料，大概進料約三、四天，並叫我統計總數」等語相符，而被告丙○○及甲○○二人其後於上開案件偵審中之供稱亦無不符，是以被告二人上開供
    述應堪採信。
  (二)證人乙○○於八十七年十月二十九日晚上七時許，與被告甲○○之對話，雖談及
    被告丙○○挖取交予被告甲○○之砂石數量，惟據證人黃石頭到庭證稱：「．．
    ．到達甲○○家後約坐了一個多小時，我們在他家泡茶，當時乙○○和甲○○是
    在談砂石的事情，除砂石之事情外，並無再談及其他事」等語（詳原審卷第四九
    頁），是以當時雙方對於砂石之數量應有不小之爭議，才會談及砂石之事情長達
    一個多小時，然證人乙○○所錄得之談話內容卻僅短短幾句話，可知其係不完整
    、片段之節錄，且被告甲○○於錄音中所說「約四萬多立方米或五萬多立方米」
    ，亦僅係推測之詞，並非肯定，而被告甲○○於臺灣雲林地方法院檢察署八十八
    年度偵字第九四四號偵查中，並曾供稱：「．．．錄音帶中我雖有提到我有買五
    萬立方米的砂石，但當時我有向乙○○表示確實的數量我並不知道，因帳不是我
    在做」（詳偵查卷第二五頁），是上開片段談話究係於何種情況下錄得？是否與
    事實相符？即有疑問。從而尚難僅憑上開在審判外之片段錄音談話，遽以推論被
    告丙○○及甲○○有為不實之陳述。
  (三)按刑法第一百六十八條之偽證罪，以證人於供前或供後具結，而為虛偽陳述為構
    成要件。本案有關公訴人所認被告偽證之臺灣雲林地方法院八十八年度易字第八
    五九號張明華侵占案（起訴案號：臺灣雲林地方法院檢察署八十八年度偵字第九
    四四號），雖於臺灣雲林地方法院判決張明華罪刑，惟張明華不服原判決上訴，
    經本院以八十八年度上易字第二０一八號刑事判決，撤銷原判決，改判張明華無
    罪在案。其理由認告訴人所提錄音帶不能為張明華有罪證據，被告二人之證詞自
    無不予採信之理由（有該二份判決附卷可按），更難認被告等有於供前或供後具
    結，而為虛偽陳述。
六、綜上所述，被告二人於原審法院所結證內容，核與證人梁瓊文結證情節相符，足
    徵被告二人上開所辯應非虛偽，堪予採信。本案依調查所得證據尚不足以證明被
    告等確有公訴人所指之偽證犯行，此外復查無其他積極確切之證據足資證明被告
    二人確有偽證行為，被告等被訴偽證罪嫌，應屬不能證明，原審因予諭知被告二
    人均無罪，本院經核於法並無不合。檢察官上訴意旨，仍執前詞，指摘原判決不
    當，為無理由，應予駁回。
據上論斷，應依刑事訴訟法第三百六十八條，判決如主文。
本案經檢察官曾顯智到庭執行職務。
中    華    民    國      九十      年      四      月        十一      日
                                  臺灣高等法院臺南分院刑事第五庭
                                      審判長法官  茆    臺    雲
                                            法官  董    武    全
                                            法官  李    文    福
右正本證明與原本無異。
檢察官如不服本判決，應於判決送達後十日內向本院提出上訴書。
                                      法院書記官  李    良    倩
中    華    民    國      九十      年      四      月  十一      日


司法院資訊處製作；財團法人民間司法改革基金會備份。
